臺灣高雄地方法院刑事判決
110年度訴字第701號
公  訴  人  臺灣高雄地方檢察署檢察官
被      告  陳俊明



指定辯護人  本院公設辯護人黃文德
上列被告因違反槍砲彈藥刀械管制條例案件，經檢察官提起公訴
（110年度偵字第3869號），本院判決如下：
    主  文
乙○○犯非法持有非制式手槍罪，處有期徒刑伍年壹月，併科罰
金新臺幣肆萬元，罰金如易服勞役，以新臺幣壹仟元折算壹日。
扣案之非制式手槍壹支（槍枝管制編號0000000000，含彈匣壹個
）沒收。
    事  實
一、乙○○明知非制式手槍係槍砲彈藥刀械管制條例所列管之違禁
    物品，非經中央主管機關許可，不得持有。竟基於持有非制
    式手槍之犯意，於民國108年間某日，在其位於高雄市○○區○
    ○街000號住處，使用網路以新臺幣（下同）5萬元購買如附
    表所示之非制式手槍1支（含彈匣）後持有之。嗣經警於110
    年2月2日7時許，持法院核發之搜索票至其位於高雄市○○區○
    ○路0000號4樓住處執行搜索，並扣得如附表所示之非制式手
    槍1支（含彈匣）。
二、案經高雄市政府警察局鳳山分局報告臺灣高雄地方檢察署檢
    察官偵查起訴。
    理  由
一、證據能力方面：
  ㈠按鑑定之經過及其結果，應命鑑定人以言詞或書面報告；法
    院或檢察官得囑託醫院、學校或其他相當之機關、團體為鑑
    定，或審查他人之鑑定，並準用第203 條至第206 條之1 規
    定，刑事訴訟法第206 條第1 項、第208 條第1 項定有明文
    ；又經法院或檢察官囑託相當之機關為鑑定後，經鑑定人以
    書面報告其鑑定之結果者，該鑑定書面雖屬被告以外之人審
    判外之書面陳述，惟其屬刑事訴訟法第159 條第1 項所謂之
    「法律有規定者」，故不受該條項規定「不得作為證據」之
    限制，而具有證據能力。另檢察官對於偵查中之案件，認須
    實施鑑定者，固應就具體個案，選任鑑定人或囑託鑑定機關
    （團體）為之；惟對於司法警察機關調查中之案件，或有量
    大或急迫之情形，為因應實務之現實需求，認為當然有鑑定
    之必要者，基於檢察一體原則，得由該管檢察長對於轄區內
    之案件，以事前概括選任鑑定人或囑託鑑定機關（團體）之
    方式，俾便轄區內之司法警察官、司法警察對於調查中之此
    類案件，得即時送請事前已選任之鑑定人或囑託之鑑定機關
    （團體）實施鑑定，該鑑定人或鑑定機關（團體）亦應視同
    受承辦檢察官所選任或囑託而執行鑑定業務。查卷附內政部
    警政署刑事警察局110年4月16日刑鑑字第1100019616號鑑定
    書（見偵卷第23 頁），屬警察機關依檢察機關事先概括授
    權，囑託內政部警政署刑事警察局所為之書面鑑定報告，依
    前揭說明，自有證據能力。
  ㈡被告以外之人於審判外之陳述，雖不符刑事訴訟法第159 條
    之1至之4之規定，然經當事人於審判程序同意作為證據，法
    院審酌該言詞陳述或書面陳述作成時之情況，認為適當者，
    亦得為證據。刑事訴訟法第159 條之5 第1 項定有明文。本
    案所引用之被告以外之人於審判外之言詞或書面陳述，業經
    本院審理時予以提示並告以要旨，且各經檢察官、辯護人及
    被告乙○○表示意見，當事人已知上述證據乃屬傳聞證據，且
    明示同意作為本案之證據使用（見本院110 年度訴字第701
    號卷【下稱本院卷】第36、61頁），復本院審酌上開證據作
    成時之情況，並無違法取證或其他瑕疵，認為以之作為證據
    為適當，而具有證據能力。
二、事實認定之理由：前揭犯罪事實，業據被告於偵查及本院審
    理中均坦承不諱（見警卷第7頁、偵卷第11-12頁、本院卷第
    33 -34、67頁），復有高雄市政府警察局鳳山分局110年2月
    2日扣押筆錄、扣押物品目錄表、扣案物照片等在卷可稽（
    見警卷第25-29、43頁），並有附表所示之物扣案足參。另
    扣案如附表所示之物，經送內政部警政署刑事警察局以檢視
    法、性能檢驗法等方式鑑定，認附表所示送鑑手槍1 支（槍
    枝管制編號0000000000）係非制式手搶，由仿手槍外型製造
    之槍枝，組裝已貫通之金屬槍管而成，擊發功能正常，可供
    擊發適用子彈使用，認具殺傷力等情，有內政部警政署刑事
    警察局110年4月16日刑鑑字第1100019616號鑑定書附卷可查
    （見偵卷第23頁），足認被告前揭任意性自白確與事實相符
    ，均堪信為真實。本案事證已臻明確，被告前開犯行洵堪認
    定，應予依法論科。
三、論罪科刑之依據：
  ㈠槍砲彈藥刀械管制條例第4條第1項第1款、第7條第1項、第8
    條第1項、第4項於109年6月10日修正公布，並自109年6月12
    日起生效。修正前第4條第1項第1款規定：「槍砲：指火砲…
    及其他可發射金屬或子彈具有殺傷力之各式槍砲。」修正後
    則規定：「槍砲：指制式或非制式火砲…及其他可發射金屬
    或子彈具有殺傷力之各式槍砲。」第7條第1項、第8條第1項
    亦配合增列「制式或非制式」文字，第8條第4項則酌作文字
    修正，統一「槍砲」用詞。則依修正後之條文用語及立法意
    旨，新法施行後，行為人倘經認定持有槍砲彈藥刀械管制條
    例第7條第1項所列具殺傷力之特定類型槍枝，不論是制式或
    非制式槍枝，均適用第7條第4項規定。再被告自108年間某
    日起至110年2月2日為警查獲時止，非法持有非制式槍枝之
    行為，屬繼續犯性質之實質上一罪，於其持有行為終止前，
    犯罪行為仍在繼續實施中，其間法律縱有變更，但其行為既
    繼續實施至新法施行以後，自無行為後法律變更，應無新舊
    法比較之問題，而應適用其行為終止時之現行槍砲彈藥刀械
    管制條例論處（最高法院102年度台上字第1305號刑事判決
    意旨參照）。　　
　㈡是核被告所為，係犯槍砲彈藥刀械管制條例第7條第4項之非
    法持有非制式手槍罪。　
　㈢至被告辯護人主張：本案被告犯後均坦承犯行，且僅因好奇
    心收藏，並無其他犯罪意圖，主觀惡性較小，被告亦無前科
    ，故請依刑法第59條酌減其刑等語，惟前揭被告坦承之犯後
    態度、犯罪動機等因素，固得作為量刑參酌事由，然按刑法
    第59條之酌量減輕其刑，必於犯罪之情狀，在客觀上足以引
    起一般同情，認為即予宣告法定最低刑期，猶嫌過重者，始
    有其適用。審諸被告所犯之罪，固為最輕本刑5年以上有期
    徒刑之罪，不能謂不重，然被告所持有之非制式手槍，原係
    適用同條例第8條第4項處斷，法定刑為3年以上10年以下有
    期徒刑，嗣立法者考量非制式槍枝氾濫之嚴重程度，為有效
    遏止持非制式槍砲進行犯罪，以確保人民之生命、身體、自
    由及財產安全，爰為前述第4條第1項第1款、第7條第1項、
    第4項及第8條第1項、第4項等規定之修正，使非制式槍砲與
    制式槍砲罪責一致，使特定類型槍砲之管制範圍明確及於所
    有具殺傷力之制式及非制式槍砲，而須改依同條例第7條第4
    項處斷。是立法者既本於特定立法政策，有意識地變更法律
    適用，使持有非制式手槍之罪責加重，欲藉此遏止日益氾濫
    之非制式槍砲，且所選擇之最輕本刑，尚未達於與其他法益
    之保護密度相較，顯然失衡之程度，法制上亦設有自首報繳
    及自白供出來源去向因而查獲等減輕規定，以資衡平，應認
    立法者所選擇之刑，尚未達於顯然過苛之程度，裁判者當尊
    重立法之選擇，不得任意認定情輕法重而援引刑法第59條規
    定減輕，致被告減輕後反而可能僅受有較修法前更輕之宣告
    刑，進而架空前開立法意旨。查本案被告非法持有非制式手
    槍之時間逾1年，並自陳曾在美濃區龜山街附近產業道路測
    試擊發等語（見警卷第7頁），對社會治安、民眾生命財產
    安全實已構成潛在威脅，又無何不得不持有之特殊原因、環
    境或需求，是依本件被告犯罪情狀，尚難認有何在客觀上足
    以引起一般同情，揆諸首揭說明，自無刑法第59條適用之餘
    地，從而，辯護人前揭主張，尚屬無據。
　㈣爰以行為人之責任為基礎，審酌被告無視我國槍枝管制政策
    ，非法持有非制式手槍1支，對社會治安及他人生命、身體
    、財產之安全構成潛在威脅非輕，所為實無視法律之禁令，
    自應非難；惟念及被告犯後始終坦承犯行，態度尚可，兼衡
    被告本案持有槍枝之期間，及被告自陳為國中畢業之智識程
    度、經濟狀況勉持、離婚、有2未成年子女之生活狀況，並
    參酌被告之前科素行，及其犯罪動機、目的、手段、情節等
    一切情狀，量處如主文所示之刑，並就併科罰金部分諭知易
    服勞役之折算標準。　
　四、沒收部分：　　
  ㈠扣案如附表所示非制式手槍1支，依槍砲彈藥刀械管制條例第
    4條第1項規定，非經中央主管機關許可不得持有，故均屬違
    禁物，俱應依刑法第38條第1 項規定，隨同於被告所犯本案
    罪刑項下宣告沒收。　
　㈡至其餘扣案物因無證據證明各該扣案物與本案犯罪關聯性，
    爰均不予諭知沒收。
據上論斷，應依刑事訴訟法第299 條第1 項前段，槍砲彈藥刀械
管制條例第7 條第4 項，刑法第11條前段、第42條第3 項前段、
第38條第1 項，判決如主文。
本案經檢察官丙○○提起公訴，檢察官甲○○到庭執行職務。 　
中　　華　　民　　國　　111 　年　　4 　　月　　21　　日
                  刑事第四庭    審判長法　官  王俊彥
　　　　　　　　　                    法  官  楊書琴
　　　　　　　　　                    法  官  陳芷萱
因疫情而遲誤不變期間，得向法院聲請回復原狀。　　　　　　
以上正本證明與原本無異。
如不服本判決應於收受送達後20日內向本院提出上訴書狀，並應
敘述具體理由；如未敘述上訴理由者，應於上訴期間屆滿後20日
內向本院補提理由書（均須按他造當事人之人數附繕本）「切勿
逕送上級法院」。
中　　華　　民　　國　　111 　年　　4 　　月　　21　　日
　　　　　　　　　　　　　　　　　    書記官　林怡秀　　
　　　　　　　　　
附表：
物品名稱 非制式手槍1枝（槍枝管制編號0000000000），認係非制式手槍，由仿手槍外型製造之槍枝，組裝已貫通之金屬槍管而成，擊發功能正常，可供擊發適用子彈使用，認具殺傷力。 

附錄本案論罪科刑法條：
槍砲彈藥刀械管制條例第7條
未經許可，製造、販賣或運輸制式或非制式火砲、肩射武器、機
關槍、衝鋒槍、卡柄槍、自動步槍、普通步槍、馬槍、手槍或各
類砲彈、炸彈、爆裂物者，處無期徒刑或七年以上有期徒刑，併
科新臺幣三千萬元以下罰金。
未經許可，轉讓、出租或出借前項所列槍砲、彈藥者，處無期徒
刑或五年以上有期徒刑，併科新臺幣一千萬元以下罰金。
意圖供自己或他人犯罪之用，而犯前二項之罪者，處死刑或無期
徒刑；處徒刑者，併科新臺幣五千萬元以下罰金。
未經許可，持有、寄藏或意圖販賣而陳列第一項所列槍砲、彈藥
者，處五年以上有期徒刑，併科新臺幣一千萬元以下罰金。
意圖供自己或他人犯罪之用，以強盜、搶奪、竊盜或其他非法方
法，持有依法執行公務之人所持有之第一項所列槍砲、彈藥者，
得加重其刑至二分之一。
第一項至第三項之未遂犯罰之。